臺灣臺北地方法院民事小額判決 
 110年度店小字第728號
原      告  陳岳平  

被      告  莊劍瀝  

上列當事人間損害賠償事件，本院於中華民國110年11月23日言
詞辯論終結，判決如下：
    主      文
被告應給付原告新臺幣玖仟肆佰玖拾壹元，及自民國一百一十年
十一月一日起至清償日止，按週年利率百分之五計算之利息。
原告其餘之訴駁回。
訴訟費用新臺幣壹仟元由被告負擔百分之五十六，餘由原告負擔
。
本判決第一項得假執行。但被告如以新臺幣玖仟玖佰玖拾壹元為
原告預供擔保後，得免為假執行。
    事實及理由
壹、程序事項
一、按因侵權行為涉訟者，得由行為地之法院管轄，民事訴訟法
    第15條第1項定有明文。查本件侵權行為地為新北市文山區
    （見本院卷第33頁），本院有管轄權。
二、按訴狀送達後，原告不得將原訴變更或追加他訴。但擴張或
    減縮應受判決事項之聲明者，不在此限，民事訴訟法第255
    條第1項第3款定有明文。查原告起訴時聲明：被告應給付原
    告新臺幣（下同）8,815元及自民國108年12月18日起至清償
    日止，按年息5％計算之利息（見本院卷第9頁）。嗣110年7
    月20日具狀到院變更聲明：被告應給付16,835元自起訴狀繕
    本送達之翌日起至清償日止，按年息5％計算之利息（見本院
    卷第89頁），核屬擴張應受判決事項之聲明，自應准許。
三、被告經合法通知，未於言詞辯論期日到場，核無民事訴訟法
    第386條所列各款情事，爰依原告之聲請，准由其一造辯論
    而為判決。　　
貳、實體事項
一、原告主張：伊於108年12月18日駕駛車牌號碼0000-00自用小
    客車（下稱系爭車輛），沿臺北市文山區水源快速道路由南
    往北行駛近042接縫處，遭被告駕駛000-0000自用小客車自
    後追撞。伊支出修復費用8,815元，當日上午無法工作，受
    有1日攤位租金損失2,500元及工作損失5,520元（該月實際
    收入126,955元÷23日工作日＝5,520元），共計16,835元，爰
    起訴請求，並聲明：如前變更後聲明所示。
二、被告經合法通知，未於言詞辯論期日到場，亦未提出準備書
    狀做任何聲明或陳述。
三、法院之判斷：　
　㈠按因故意或過失，不法侵害他人之權利者，負損害賠償責任
    ；汽車、機車或其他非依軌道行使之動力車輛，在使用中加
    損害於他人者，駕駛人應賠償因此所生之損害，民法第184
    條第1項前段、第191條之2定有明文。汽車行駛時，駕駛人
    應注意車前狀況及兩車並行之間隔，並隨時採取必要之安全
    措施，道路交通安全規則第94條第3項前段有明文。查原告
    之主張，提出道路交通事故初步分析研判表、道路交通故現
    場圖、現場及車損照片在卷可按（見本院卷第55至62頁)，
    核與本院依職權向臺北市政府警察局交通警察大隊調閱車禍
    肇事相關資料相符（見本院卷第31至49頁）。依道路交通事
    故現場圖可知，被告駕駛000-0000自用小客車及原告駕駛系
    爭車輛皆沿水源快速道路南往北外側車道直行，000-0000自
    用小客車車頭與系爭車輛車尾發生碰撞而肇事（見本院卷第
    35至37頁），復參酌原告於交通事故調查紀錄表稱：「我沿
    水源快速道路南往北靠右側的車道直行，至肇事處附近時，
    我有看見對方在我後方（右後）從縮減車道要進入主車道，
    當時我前方有阻塞走走停停的狀況，突然我的後車尾遭對方
    前車牌兩根螺絲撞出二個洞。」等語，被告於交通事故調查
    紀錄表稱：「我沿水源快速道路南往北外側車道直行，至肇
    事處附近時，當時前方的車輛急煞，所以我也急煞，煞不住
    前車頭撞到對方後車尾…。」等語（見本院卷第41至43頁）
    ，可知被告駕車行至肇事處，因未注意前方車輛煞停，致其
    車頭撞擊系爭車輛後車尾而肇事。復被告已於相當時期受合
    法之通知，未於言詞辯論期日到場，亦未提出書狀爭執，本
    院審酌原告所提證據，應認原告主張為真實，被告過失駕駛
    行為與系爭損害間具有相當因果關係，被告應就本件事故負
    侵權行為損害賠償責任。
　㈡按負損害賠償責任者，除法律另有規定或契約另有訂定外，
    應回復他方損害發生前之原狀。第一項情形，債權人得請求
    支付回復原狀所必要之費用，以代回復原狀。民法第213條
    第1、3項有明文。不法毀損他人之物者，被害人得請求賠償
    其物因毀損所減少之價額，民法第196條定有明文。依民法
    第196條請求賠償物被毀損所減少之價額，得以修復費用為
    估定之標準，但以必要者為限（例如︰修理材料以新品換舊
    品，應予折舊），有最高法院77年度第9次民事庭會議決議
    參照。故被害人得以修理費用作為其物因毀損所減少價額之
    計算依據，但其中以新品更換舊品，且因此提高該物整體價
    值者，該更換之新品即非屬損害發生前物之原狀，則該更換
    新品所支出之費用，應予計算其折舊。查原告主張系爭車輛
    修復費用為8,815元（含工資4,010元、零件4,805元），業
    據提出估價單、統一發票在卷可按（見本院卷第13、103至1
    07、111至113頁）。依行政院所頒固定資產耐用年數表及固
    定資產折舊率之規定，非運輸業用自用小客貨車之耐用年數
    為5年，依定率遞減法每年折舊1000分之369，但最後折舊總
    和不得超過該資產成本的10分之9，並參酌營利事業所得稅
    查核準則第95條第6項規定「固定資產提列折舊採用定率遞
    減法者，以1年為計算單位，其使用期間未滿1年者，按實際
    使用之月數相當於全年之比例計算之，不滿1月者，以1月計
    」之規定，系爭車輛出廠日為92年4月，有行車執照在卷可
    按（見本院卷第109頁），迄本件車禍發生時即108年12月18
    日，實際使用約16年9月，折舊後零件費用應為481元（計算
    式：4,805元×10%＝481元，元以下四捨五入），並加計無庸
    折舊之工資4,010元，系爭車輛損害金額為4,491元（計算式
    ：481元＋4,010元＝4,491元），逾此部分，為無理由。
  ㈢按損害賠償，除法律另有規定或契約另有訂定外，應以填補
    債權人所受損害及所失利益為限。依通常情形，或依已定之
    計劃、設備或其他特別情事，可得預期之利益，視為所失利
    益。民法第216條定有明文。當事人已證明受有損害而不能
    證明其數額或證明顯有重大困難者，法院應審酌一切情況，
    依所得心證定其數額，為民事訴訟法第222條第2項所明定。
    查原告主張事故造成當日無法工作，受有攤位租金損失2,50
    0元及工作損失5,520元等情，據提出西元2019年12月營業金
    額統計表及LINE對話內容在卷（見本院卷第115至117頁），
    惟前述統計表僅有原告簽名，無會計憑證可供核對，另LINE
    對話僅有：「明天 吳興200右 2500」等文字，依照民事訴
    訟法第277條前段舉證責任分配法則，應認原告未盡說明與
    舉證責任。原告受僱以販售飾品之市場流動攤位為業，每日
    營業收入無法固定等情，據其到院自承在卷，有本院110年1
    1月23日言詞辯論筆錄可按（見本院卷第159至160頁），並
    有前述營業金額統計表在卷可參，爰依民事訴訟法第222條
    第2項規定，審酌我國108年12月全體受僱員工（含本國籍、
    外國籍之全時員工及部分工時員工）經常性薪資平均為42,4
    95元，加計獎金及加班費等非經常性薪資後，總薪資平均為
    54,433元（參見行政院主計總處西元2020年2月19新聞稿，
    本院卷末），併參酌前述原告自行記錄營業統計表，核定原
    告就攤位租金及工作損失共請求5,000元，逾此部分，即屬
    無據。
四、綜上所述，原告依據侵權行為法律關係，請求被告給付9,49
    1元（計算式：4,491元＋5,000元＝9,491元）及自起訴狀繕本
    送達（於110年8月31日將公示送達公告黏貼於本院公告處，
    經60日於110年10月31日發生效力，見本院卷第143至145頁
    ）之翌日即110年11月1日起至清償日止，按週年利率5％計算
    之利息，為有理由，應予准許。逾此部分為無理由，應予駁
    回。
五、本件原告勝訴部分，係小額程序為被告敗訴之判決，依民事
    訴訟法第436條之20規定，應依職權宣告假執行，並依同法
    第392條第2項之規定，依職權宣告被告預供擔保，得免為假
    執行。　　
六、訴訟費用負擔之依據：民事訴訟法第79條。本件訴訟費用額
    ，依後附計算書確定如主文所示金額。
中　　華　　民　　國　　110 　年　　12　　月　　3 　　日
                  臺灣臺北地方法院新店簡易庭
                              法  官　鄧德倩
計   算   書：
項        目             金   額（新臺幣）      備    註
第一審裁判費             1,000元
合        計             1,000元
以上正本係照原本作成。
如不服本判決，應以違背法令為理由，於判決送達後20日內向本
庭提出上訴狀（須按他造當事人之人數附繕本）；如委任律師提
起上訴者，應一併繳納上訴審裁判費。
中　　華　　民　　國　　110 　年　　12　　月　　3 　　日
                              書記官  張嘉崴